【裁判字號】    97,易,127
【裁判日期】    970430
【裁判案由】    詐欺
【裁判全文】
臺灣士林地方法院刑事判決               97年度易字第127號
公  訴  人  臺灣士林地方法院檢察署檢察官
被      告  甲○○
上列被告因詐欺案件，經檢察官提起公訴（96年度偵緝字第1455
號），被告為有罪之陳述，本院合議庭裁定改行簡式審判程序，
並判決如下：
    主  文
甲○○幫助犯詐欺取財罪，處有期徒刑肆月，如易科罰金以新臺
幣壹仟元折算壹日，減為有期徒刑貳月，如易科罰金以新臺幣壹
仟元折算壹日。
    事  實
一、甲○○明知犯罪集團等不法份子經常利用他人存款帳戶、提
    款卡、密碼轉帳等方式，獲取不法利益並逃避執法人員之追
    查，且依其社會經驗，應有相當之智識程度可預見其提供帳
    戶之存摺、金融卡及印章供他人使用，可能幫助犯罪集團作
    為不法收取他人款項之用，竟不顧他人可能遭害之危險，仍
    以縱若有人持以犯罪亦不違反本意之不確定幫助犯意，於民
    國96年2 月初，在不詳地點，將其申請之中國信託商業銀行
    中崙分行（帳號：000000000000000 號）之存摺、提款卡及
    密碼交予姓名年籍均不詳之成年男子使用，幫助該名成年男
    子及其所屬之犯罪集團成員從事詐欺取財之犯行。而該名成
    年男子及其所屬之集團成員取得上開帳戶後，即基於詐欺取
    財之犯意，於96年4 月20日11時40分許，以撥打電話方式，
    向乙○○佯稱積欠電信費用，並要求其匯款，乙○○不疑有
    他，乃依指示匯款新臺幣（下同）28萬元至甲○○上開中國
    信託銀行帳戶內，嗣乙○○於匯款後，始知受騙，立即報警
    處理而查悉上情。
二、案經臺北市政府警察局松山分局報請臺灣臺北地方法院檢察
    署呈請臺灣高等法院檢察署移轉臺灣士林地方法院檢察署檢
    察官偵查起訴。
    理  由
一、前揭犯罪事實，業據被告甲○○於本院準備程序及審理時供
    認不諱（見本院97年4 月2 日準備程序筆錄及審判筆錄），
    核與被害人乙○○於警詢時指述情節相符（見第14264 號偵
    查卷第5 至6 頁），復有匯款單、中國信託商業銀行股份有
    限公司96年5 月7 日中信銀集作字第96503702號函附被告開
    戶資料及交易明細資料各一份在卷可資佐證，足徵被告自白
    與事實相符。本件事證明確，被告犯行堪以認定。
二、又金融存摺事關個人財產權益之保障，其專有性甚高，一般
    人均有妥為保管及防止他人任意使用之認識，且該等專有物
    品如落入不明人士手中，極易被利用為與財產有關之犯罪工
    具，此為吾人依一般生活認知所易於體察之常識。而本件被
    告已為成年之人，應可明確知悉存摺、提款卡及密碼等有關
    個人財產、身分之物品，倘淪落於不明人士手中，極易被利
    用為與財產有關之犯罪工具，而在能預見提供自己帳戶存摺
    、提款卡及密碼予不認識之人，可能遭人將之作為從事詐欺
    取財等犯罪行為工具之下，卻又將上開帳戶之存簿、提款卡
    及密碼，交予姓名年籍不詳之詐騙集團成員使用，顯然對於
    該帳戶將作為不法使用有所認知，雖卷內事證並無積極證據
    證明被告知悉該收購帳戶之不詳人士將如何犯罪，而無法推
    定被告與該不詳人士有共同實施詐欺犯行之犯意聯絡，惟被
    告既對金融帳戶交付他人使用，可能遭持以從事詐欺財產犯
    罪有所認知，其有幫助他人犯詐欺取財罪之不確定犯罪故意
    甚明。
三、按刑法上之幫助犯，係對於犯罪與正犯有共同之認識，而以
    幫助之意思，對於正犯資以助力，而未參與實施犯罪之行為
    者而言。本件被告基於幫助之犯意，將其在中國信託商業銀
    行中崙分行申請之帳號000000000000000 號帳戶之存摺、提
    款卡及密碼，交予不詳年籍姓名之成年男子，再由犯罪集團
    成員利用被告之幫助，意圖為自己不法所有之犯意，施用詐
    術，使被害人乙○○陷於錯誤，而轉帳匯款至被告所交予之
    中國信託商業銀行中崙分行帳戶內，是被告所為參與詐欺罪
    構成要件以外之行為，且在無證據證明被告係以正犯而非以
    幫助犯之犯意參與犯罪之情形下，應認其所為係幫助犯而非
    正犯行為。核被告所為，係犯刑法第30條第1 項幫助犯刑法
    第339 條第1 項詐欺取財罪。而被告之行為僅止於幫助，應
    依刑法第30條第2 項之規定，按正犯之刑減輕之。爰審酌被
    告犯罪動機、生活狀況及犯罪所生危害，與被告提供帳戶供
    他人詐財使用，使犯罪偵查困難，被害人追償無門，犯罪後
    供認犯行之態度等一切情狀，量處如主文所示之刑，並諭知
    易科罰金之折算標準。又被告犯罪時間在96年4 月24日以前
    ，合於中華民國九十六年罪犯減刑條例之減刑要件，所犯幫
    助詐欺取財罪，依該條例規定減刑如主文所示，並諭知易科
    罰金之折算標準。
據上論斷，應依刑事訴訟法第299 條第1 項前段、第273 條之1
第1 項，刑法第339 條第1 項、第30條第1 項、第2 項、第41條
第1 項前段，刑法施行法第1 條之1 ，中華民國九十六年罪犯減
刑條例第2 條第1 項第3 款、第7 條，判決如主文。
本案經檢察官高俊申到庭執行職務。
中    華    民    國    97    年    4     月    30    日
                  刑事第六庭法  官  周明鴻
以上正本證明與原本無異。
如不服本判決應於判決送達後10日內向本院提出上訴狀，其未敘
述上訴之理由者並得於提起上訴後20日內向本院補提理由書 (均
須按他造當事人之人數附繕本)。
                            書記官  丁梅芬
中    華    民    國    97    年    4     月    30    日
附錄論罪科刑法條：刑法第339 條第1 項
中華民國刑法第339條
意圖為自己或第三人不法之所有，以詐術使人將本人或第三人之
物交付者，處 5 年以下有期徒刑、拘役或科或併科 1 千元以下
罰金。


司法院資訊處製作；財團法人民間司法改革基金會備份。
